【裁判字號】    95,訴,3389
【裁判日期】    951030
【裁判案由】    搶奪
【裁判全文】
臺灣高雄地方法院刑事判決              95年度訴字第3389號
公  訴  人  臺灣高雄地方法院檢察署檢察官
被      告  戊○○
                    （現於台灣高雄看守所羈押中）
被      告  己○○
                    2 號
                    （現於台灣高雄看守所羈押中）
上列被告因搶奪案件，經檢察官提起公訴（95年度偵字第21389
號），嗣因被告就被訴事實為有罪之陳述，本院並聽取當事人之
意見後，改依簡式審判程序進行，判決如下：
    主  文
戊○○共同犯搶奪罪，累犯，處有期徒刑捌月；又共同犯搶奪罪
，累犯，處有期徒刑捌月；又共同犯搶奪罪，累犯，處有期徒刑
捌月；又共同犯搶奪罪，累犯，處有期徒刑捌月。應執行有期徒
刑貳年肆月。
己○○共同犯搶奪罪，累犯，處有期徒刑捌月；又共同犯搶奪罪
，累犯，處有期徒刑捌月；又共同犯搶奪罪，累犯，處有期徒刑
捌月；又共同犯搶奪罪，累犯，處有期徒刑捌月。應執行有期徒
刑貳年肆月。
    事  實
一、戊○○前於民國89年間，因偽造文書案件，經本院以90年度
    易字第1138號判處有期徒刑4 月確定，於91年2 月28日執行
    完畢。己○○(1)於91年間，因違反動產擔保交易法案件，經
    本院以91年度易字第3914號判處有期徒刑5 月確定；(2)於92
    年間，因搶奪案件，經本院以92年度訴字第2490號判處有期
    徒刑1 年2 月確定；(3)於93年間，因毒品案件，經本院以93
    年度簡字第33號判處有期徒刑6 月確定；前揭(2)(3)罪經本院
    以93年度聲字第1603號裁定應執行刑有期徒刑1 年6 月，復
    與前揭(1)罪接續執行，於94年8 月26日假釋附保護管束出監
    ，於94年10月20日保護管束期滿視為執行完畢。詎戊○○、
    己○○均仍不知悔改，基於意圖為自己不法所有之犯意聯絡
    ，由戊○○騎乘車牌號碼XMW －760 號機車（車籍資料登記
    為富園機車出租行所有，為己○○以分期方式所購買，尚未
    取得所有權）搭載己○○，在附表所列時、地，乘附表所列
    被害人不及防備之際，以附表所記載之行為方法，推由己○○徒手搶奪附表所列被害人財物，共同搶奪得逞後隨即逃逸
    ，並將於附表編號2 、3 所示時地搶得之行動電話共2 具變
    賣，朋分現金花用。嗣經附表所列被害人報警處理，為警循
    線調閱案發現場附近之監視錄影畫面及以車號追查上開作案
    機車，而於95年8 月13日下午4 時20分許，在高雄市三民區
    ○○○路247 號前逮捕戊○○、己○○，並自戊○○身上扣
    得贓款新台幣（下同）33,700元（業經附表編號4 所列被害
    人丙○○領回），及在己○○身上扣得贓款800 元（業經附
    表編號4 所列被害人丙○○領回），且由戊○○、己○○帶
    同警方至附表所列之贓物起獲地起出部分贓物（詳見附表贓
    物起獲地欄所示）。
二、案經高雄縣政府警察局鼓山分局報告台灣高雄地方法院檢察
    署檢察官偵查起訴。
    理  由
壹、程序方面：
    按本件被告戊○○、己○○所犯係死刑、無期徒刑、最輕本
    刑為3 年以上有期徒刑以外之罪，其於準備程序就前揭被訴
    事實為有罪之陳述，經受命法官告知簡式審判程序之旨，並
    聽取其與公訴人之意見後，本院認無不得或不宜改依簡式審
    判程序進行之處，爰依刑事訴訟法第273 條之1 第1 項、第
    284 條之1 ，裁定本件由受命法官獨任進行簡式審判程序，
    合先敘明。
貳、實體方面：
一、上開犯罪事實業據被告戊○○、己○○於本院審理時坦承不
    諱，核與附表所列被害人於警詢或偵查中所指述之搶奪等情
    節相符（出處詳見附表備註欄所示），復有被告二人所共乘
    之上開作案機車（XMW －760 號機車）之車籍資料、附表備
    註欄所列之贓物認領保管單、手機讓渡書、採證照片、監視
    錄影畫面翻拍照片可憑，堪認被告二人之自白與事實相符，
    渠等如附表所列之搶奪犯行堪予認定。
二、查刑法及刑法施行法業於民國95年7 月1 日修正施行，而被
    告二人行為時均在前揭修法施行之後，故本案應無新舊法之
    問題，爰依修正後之規定予以論處，合先敘明。被告戊○○
    、己○○先後4 次搶奪如附表所列被害人財物，核渠等所為
    ，均係犯刑法第325 條第1 項之搶奪罪。次按連續犯在本質
    上原屬數罪，於連續犯之規定廢除後，對於先前實務上以連
    續犯予以處理之案件，應視具體個案，除對於合乎接續犯或
    包括的一罪之情形，認其構成單一之犯罪外，應認係數罪併
    罰（最高法院95年度台上字第4112號判決參照）。被告二人
    實施上開4 次搶奪犯行之時間為95年8 月10日上午11時15
    分許、同年月10日下午6 時許、同年月11日下午3 時40分許
    、同年月12日晚間6 時50分許，且均在不同地點犯之，顯非
    基於同一搶奪犯意下之接續行為，應予分論併罰。又被告戊○○、己○○間，就附表所列之搶奪犯行，有犯意聯絡，行
    為分擔，均為共同正犯。被告戊○○、己○○分別有事實欄
    所列前揭犯罪前科紀錄，有臺灣高等法院被告前案紀錄表2
    份在卷可查，被告二人於五年以內均故意再犯本件有期徒刑
    以上之如附表所列4 件搶奪罪，均為累犯，均應依刑法第47
    條第1 項規定，均加重其刑。
三、爰審酌被告二人不思以正當方式賺取金錢，均乘附表所列被
    害婦女疏於注意不及防備之際，伺機徒手拉起被害人放置於
    所騎腳踏車或機車前方菜籃內或腳踏板上之手提袋，隨即逃
    逸，致被害人受有財產上損失及日常生活上不便，更因此而
    心理受創甚鉅，被告二人實屬不該，惟念及渠等犯後均坦承
    犯行，態度尚可，且已帶同警方起出部分贓物，並歸還被害
    人，有附表所列贓物認領保管單可參，所生損害業已減輕等
    一切情狀，分別量處如主文所示之刑，並各定其應執行之刑
    ，以資懲儆。
據上論斷，應依刑事訴訟法第273 條之1 第1 項、第284 條之1
、第299 條第1 項前段，刑法第28條、第325 條第1 項、第47條
第1 項、第51條第5 款，判決如主文。
本案經檢察官甲○○到庭執行職務。
中    華    民    國    95    年    10    月    30    日
                  刑事第三庭    法  官  郭瓊徽
以上正本證明與原本無異。
如不服本判決，應於收受送達後10日內向本院提出上訴書狀。
中    華    民    國    95    年    10    月    30    日
                                書記官  陳瓊芳
附錄
刑法第325 條第1項（普通搶奪罪）
意圖為自己或第三人不法之所有，而搶奪他人之動產者，處6 月
以上 5 年以下有期徒刑。
附表
┌─┬────┬────┬────┬───────┬─────┬────────┐
│編│行為時間│行為地點│被害人  │行為方法及所得│贓物起獲地│備           註 │
│號│        │        │        │財物          │          │                │
├─┼────┼────┼────┼───────┼─────┼────────┤
│1 │95年8 月│高雄市鼓│辛○○  │行經左揭地點，│無        │被害人辛○○證述│
│  │10日上午│山區鼓山│        │自辛○○後方接│          │（警卷第18至21頁│
│  │11時15分│一路與千│        │近，乘辛○○騎│          │、偵卷第54頁）、│
│  │許      │光路口  │        │乘腳踏車不及防│          │被告二人共乘上揭│
│  │        │        │        │備之際，由許戴│          │作案機車行經左揭│
│  │        │        │        │章出手猝然拉起│          │行為地點之監視錄│
│  │        │        │        │辛○○放置在所│          │影畫面翻拍照片2 │
│  │        │        │        │騎乘腳踏車前方│          │張（警卷第68頁）│
│  │        │        │        │置物籃內之手提│          │                │
│  │        │        │        │包1 只（內有身│          │                │
│  │        │        │        │分證2 張、健保│          │                │
│  │        │        │        │卡2 張、印章3 │          │                │
│  │        │        │        │顆、600元）， │          │                │
│  │        │        │        │搶奪得手後，隨│          │                │
│  │        │        │        │即驅車經登山街│          │                │
│  │        │        │        │、麗雄街，往市│          │                │
│  │        │        │        │區方向離去    │          │                │
├─┼────┼────┼────┼───────┼─────┼────────┤
│2 │95年8 月│高雄市鼓│丁○○  │行經左揭地點，│戊○○、許│被害人丁○○之證│
│  │10日下午│山區九如│        │自丁○○後方接│戴章於95年│述（見警卷第23至│
│  │6時許   │四路與葆│        │近，乘丁○○甫│8 月13日下│26頁，偵卷第55頁│
│  │        │禛路口之│        │下機車欲進入左│午4 時50分│）、左揭贓物起獲│
│  │        │富而樂超│        │揭超商而不及防│許帶同警方│地之現場照片2張 │
│  │        │商前    │        │備之際，推由許│至高雄市左│（警卷第72頁）、│
│  │        │        │        │戴章伸手猝然拉│營區○○路│丁○○領回遭搶財│
│  │        │        │        │起丁○○放置在│609 號後面│物（黑色皮包1 只│
│  │        │        │        │所騎機車腳踏板│空地，起出│及身分證、駕照、│
│  │        │        │        │上之黑色皮包1 │被害人張雅│行照、健保卡各1 │
│  │        │        │        │只【內有身分證│慧遭搶之黑│張、金融卡3 張）│
│  │        │        │        │、駕照、行照、│色皮包1 只│所立具之贓物認領│
│  │        │        │        │健保卡各1 張、│及身分證、│保管單（警卷第65│
│  │        │        │        │金融卡3 張、索│駕照、行照│頁）、被告二人變│
│  │        │        │        │尼愛立信廠牌之│、健保卡各│賣左揭搶得行動電│
│  │        │        │        │行動電話（序號│1 張及金融│話1 具予全信通訊│
│  │        │        │        │00000000000000│卡3 張（起│行（址設高雄市鼓│
│  │        │        │        │7 ）1 具、現金│出之上開贓│山區○○路）所簽│
│  │        │        │        │2,100 元】，搶│物均由張雅│署之手機讓渡證書│
│  │        │        │        │奪得手後，隨即│慧領回）  │（見警卷第74、75│
│  │        │        │        │驅車經葆禛路、│          │頁）            │
│  │        │        │        │鼓山三路，往左│          │                │
│  │        │        │        │營方向逃逸    │          │                │
├─┼────┼────┼────┼───────┼─────┼────────┤
│3 │95年8 月│高雄市鼓│乙○○○│行經左揭地點，│戊○○、許│被害人乙○○○之│
│  │11日下午│山區日昌│        │自乙○○○後方│戴章於95年│證述（見警卷第28│
│  │3 時40分│路9 巷25│        │接近，乘邱李秀│8 月13日下│至32頁，偵卷第55│
│  │許      │號（邱李│        │梅甫停妥所駕機│午5 時許，│頁）、乙○○○領│
│  │        │秀梅住處│        │車欲開啟左揭自│帶同警方至│回遭搶財物（黑色│
│  │        │）前    │        │宅大門而不及防│高雄市鼓山│皮包1 只及身分證│
│  │        │        │        │備之際，推由許│區○○路海│、健保卡、眷屬補│
│  │        │        │        │戴章伸手猝然拉│安宮後方空│給證、國寶聖恩公│
│  │        │        │        │起乙○○○放置│地，起出被│司通路卡、機車保│
│  │        │        │        │在所騎機車前方│害人邱李秀│險證、金融卡、信│
│  │        │        │        │置物籃內之黑色│梅遭搶之黑│用卡各1 張、行動│
│  │        │        │        │皮包1 只【內有│色皮包1只 │電話1 具）所立具│
│  │        │        │        │身分證、健保卡│及身分證、│之贓物認領保管單│
│  │        │        │        │、眷屬補給證、│健保卡、眷│（見警卷第66頁）│
│  │        │        │        │國寶聖恩公司通│屬補給證、│、左揭贓物起獲地│
│  │        │        │        │路卡、機車保險│國寶聖恩公│之現場照片2 張（│
│  │        │        │        │證、金融卡、信│司通路卡、│見警卷第73頁）、│
│  │        │        │        │用卡各1 張、摩│機車保險證│被告二人變賣左揭│
│  │        │        │        │托羅拉廠牌行動│、金融卡、│搶得行動電話1具 │
│  │        │        │        │電話（序號3550│信用卡各1 │予前揭全信通訊行│
│  │        │        │        │00000000000）1│張（起出之│所簽署之行動電話│
│  │        │        │        │具、印章2 顆、│上開贓物均│讓渡書（見警卷第│
│  │        │        │        │華南銀行存摺1 │由乙○○○│74頁）          │
│  │        │        │        │本、現金4,200 │領回）    │                │
│  │        │        │        │元】，搶奪得手│          │                │
│  │        │        │        │後，隨即驅車沿│          │                │
│  │        │        │        │日昌路往北逃逸│          │                │
├─┼────┼────┼────┼───────┼─────┼────────┤
│4 │95年8 月│高雄市鼓│庚○○  │行經左揭地點，│無        │被害人丙○○之證│
│  │12日晚間│山區鼓山│丙○○  │見庚○○騎乘車│          │述（見警卷第33至│
│  │6 時50分│一路34之│        │號YRN —175 號│          │37頁、偵卷第55頁│
│  │許      │10號前  │        │機車搭載其女洪│          │）、丙○○領回遭│
│  │        │        │        │靖棽，且在郭素│          │搶財物（34,500元│
│  │        │        │        │妃、丙○○身體│          │）所立具之贓物認│
│  │        │        │        │中間夾有皮包1 │          │領保管單（見警卷│
│  │        │        │        │只，戊○○即騎│          │第64頁）、被告二│
│  │        │        │        │乘前揭作案機車│          │人共乘上揭作案機│
│  │        │        │        │搭載己○○，自│          │車行經左揭行為地│
│  │        │        │        │庚○○所駕機車│          │點之監視錄影畫面│
│  │        │        │        │之後方接近，乘│          │翻拍照片2 張（見│
│  │        │        │        │庚○○及其女兒│          │警卷第69頁）    │
│  │        │        │        │丙○○共乘機車│          │                │
│  │        │        │        │在行駛中而不及│          │                │
│  │        │        │        │防備之際，推由│          │                │
│  │        │        │        │己○○伸手猝然│          │                │
│  │        │        │        │拉扯丙○○所有│          │                │
│  │        │        │        │之上開皮包（內│          │                │
│  │        │        │        │有身分證、健保│          │                │
│  │        │        │        │卡各1 張、金融│          │                │
│  │        │        │        │卡2 張、鑰匙1 │          │                │
│  │        │        │        │串及現金56,000│          │                │
│  │        │        │        │元），致庚○○│          │                │
│  │        │        │        │、丙○○因重心│          │                │
│  │        │        │        │不穩自行倒地，│          │                │
│  │        │        │        │而戊○○、許戴│          │                │
│  │        │        │        │章搶奪得手後，│          │                │
│  │        │        │        │隨即驅車沿鼓山│          │                │
│  │        │        │        │一路往北方向逃│          │                │
│  │        │        │        │逸            │          │                │
└─┴────┴────┴────┴───────┴─────┴────────┘


司法院資訊處製作；財團法人民間司法改革基金會備份。
